【裁判字號】    98,台上,7440
【裁判日期】    981210
【裁判案由】    偽造文書等罪
【裁判全文】
最高法院刑事判決            九十八年度台上字第七四四０號
上  訴  人  台灣高等法院台南分院檢察署檢察官
被      告  甲○○
上列上訴人因被告偽造文書等罪案件，不服台灣高等法院台南分
院中華民國九十八年十月十四日第二審判決（九十八年度上訴字
第七八六號，起訴案號：台灣台南地方法院檢察署九十八年度偵
字第四七八、二二七五號），提起上訴，本院判決如下：
    主  文
上訴駁回。
    理  由
一、偽造文書部分：
按刑事訴訟法第三百七十七條規定，上訴於第三審法院，非以判
決違背法令為理由，不得為之。是提起第三審上訴，應以原判決
違背法令為理由，係屬法定要件。如果上訴理由書狀並未依據卷
內訴訟資料，具體指摘原判決不適用何種法則或如何適用不當，
或所指摘原判決違法情事，顯與法律規定得為第三審上訴理由之
違法情形，不相適合時，均應認其上訴為違背法律上之程式，予
以駁回。本件檢察官此部分上訴意旨略謂：被害人姜張玉敏係看
見報上刊載被告甲○○行騙消息與照片，始知被告亦係向伊施詐
之人，而主動前往警局報案，當時既仍存有歹徒長相、身影之深
刻記憶，並在警詢及偵查中一再指認被告即係作案歹徒，原審竟
以姜婦在第一審審理中曾有（一度）錯誤指認情形，遽認不能排
除同有誤認可能，不採姜婦之指證，似嫌率斷；第一審囑請警局
派員勘察自台南縣善化鎮○○路另被害人洪蘇月住處出發，開車
至同縣新營市○○路南新國中姜婦被騙付款、歹徒出示偽造之高
雄地方法院檢察署公文書所在，經覆以全程約三十三公里，平均
時速六十五至七十公里，需花費約二十七分鐘，衡諸洪婦受騙後
四十五分鐘，姜婦又受騙之時間差距，及歹徒係為取贓而趕路之
情，即足為被告係歹徒之佐證，原判決卻為不同判斷，實有理由
欠備與違背經驗法則、論理法則之違誤云云。惟查：證據之取捨
、證明力之判斷，俱屬事實審法院自由裁量判斷之職權，此項職
權之行使，倘不違背客觀存在之經驗法則或論理法則，即無違法
可言，觀諸刑事訴訟法第一百五十五條第一項規定甚明，自無許
當事人任憑己意逕謂違法，而資為上訴第三審之適法理由。本件
原判決既說明姜婦雖在偵查中指認被告係作案歹徒，然在第一審
作證之初，竟指被告非該歹徒，並謂警詢時提供給伊指認之照片
，伊實「看不清楚」，尚反問「有沒有留西裝頭的？」（按與被
告遭逮時之報上所登相片不符），卻說依警方提示之照片中人之
「鼻子」部位可以認出（按其實不具獨特之處），已難遽信，無
法排除誤認可能；縱然警員勘察相關二地開車所需時間祇有二十
七分鐘，但警車速度非慢，要非一般車輛速度可比（被告係新竹
市人，與上揭相關二地不具有地緣關係，難認熟悉路徑），是否
確能在四十五分鐘內完成二次歹行，仍非全然無疑；此外別無其
他積極具體證據，足以證明被告有此部分行使偽造公文書之犯行
，因認檢察官所舉證據難謂已達一般人可確信為真實，亦即超越
合理懷疑之程度，乃維持第一審就此部分為無罪之判決，駁回檢
察官之第二審上訴（被告就其另犯六罪，應執行有期徒刑三年六
月部分之上訴，亦遭駁回）。所為證據取捨與證明力之判斷，俱
有卷內各證據資料可稽，自形式上觀察，並不悖於客觀存在之經
驗法則或論理法則。上訴意旨置原判決已明白論斷之事項於不顧
，就屬原審採證認事職權之適法行使，任憑己意指為違法，且猶
執陳詞，仍為單純事實之爭執，不能認為適法之第三審上訴理由
。依上說明，應認其此部分上訴為違背法律上之程式，予以駁回
。
二、詐欺取財、僭行公務員職權及冒用公務員徽章部分：
按刑事訴訟法第三百七十六條所列各罪之案件，經第二審判決者
，不得上訴於第三審法院，為該法條所明定。本部分被告被訴涉
嫌犯刑法第三百三十九條第一項詐欺取財、第一百五十八條第一
項僭行公務員職權及第一百五十九條冒用公務員徽章等罪名，核
分屬刑事訴訟法第三百七十六條第四、一、一款之案件，既經原
審維持第一審之無罪判決，已告確定，不得再上訴於第三審法院
，檢察官猶行提起，顯非法之所許，同應駁回。
據上論結，應依刑事訴訟法第三百九十五條前段，判決如主文。
中    華    民    國  九十八  年   十二   月    十    日
                      最高法院刑事第十庭
                          審判長法官  花  滿  堂
                                法官  黃  正  興
                                法官  陳  東  誥
                                法官  林  錦  芳
                                法官  洪  昌  宏
      本件正本證明與原本無異
                                      書  記  官
中    華    民    國  九十八  年   十二   月   十四   日
                                                      ｍ


司法院資訊處製作；財團法人民間司法改革基金會備份。
